臺灣高等法院臺中分院刑事裁定
110年度聲再字第260號
再審聲請人  
即受判決人  王翔鈞


選任辯護人  陳浩華律師
上列再審聲請人因違反藥事法等案件，對於最高法院中華民國11
0 年7 月1 日110年度台上字第3550、3551、3552號第三審確定
判決（第一審判決案號：臺灣臺中地方法院107年度訴字第2613
號、108年度第805、1040號，第二審判決案號：本院109 年度上
訴字第680、683、684號；起訴案號：臺灣臺中地方檢察署107年
度偵字第16348、17145、21355號，追加起訴案號：108年度偵字
第783、11592號），聲請再審，本院裁定如下：
    主  文
再審之聲請駁回。
    理  由
一、本件聲請人即受判決人（下稱聲請人）王翔鈞聲請再審意旨
    略以：
　㈠本案原確定第一審判決附表編號四（下稱附表犯罪事實四，
    聲請意旨載為原確定判決犯罪事實四）記載：「進口日期：
    107年1月26日，快遞業者：嘉展國際運通有限公司，『納稅
    義務人：林俊川，報單號碼：CX07736JF931號、主提單號碼
    ：000-00000000號、分提單號碼：0000000000號，貨品及數
    量：以保養品名義輸入元素菸油Element E-liquid(Fresh S
    queeze)1.5mg 13瓶』、『納稅義務人：李曉玫，報單號碼：C
    X07736JF933號、同上主提單號碼、分提單號碼：000000000
    0號，貨品及數量：以保養品、上衣名義輸入元素菸油Eleme
    nt E-liquid(Fresh Squeeze)1.5mg 13瓶』」。而被告於本
    案確定後，發現有如再證一所示向大陸人士「像風一樣的男
    子」訂購「菸油（含尼古丁）」之微信（WeChat）對話紀錄
    ，記載：「我要五子棋千里20支、王牌20支、博登20支。4
    度C烏龍20支。獨角獸葡萄20支。」「五子棋：60×19＝1140
    ，4度C烏龍：20×17＝340，獨角獸葡萄：20×19＝380，共計18
    60。」依前開對話內容，被告本案購買之菸油，並不含「報
    單號碼：CX07736JF931號、主提單號碼：000-00000000號、
    分提單號碼：0000000000號」及「報單號碼：CX07736JF933
    號、主提單號碼：000-00000000號、分提單號碼：00000000
    00號」部分之菸油，此為聲請人發現之新證據，合於得為再
    審之事由。
　㈡再如「報單號碼：CX07736JF931號、主提單號碼：000-00000
    000號、分提單號碼：0000000000號」及「報單號碼：CX077
    36JF933號、主提單號碼：000-00000000號、分提單號碼：0
    000000000號」所示之菸油其上記載之地址，分別為「臺中
    市○○區○○路○段000號」及「臺中市○○區○○路○段000號」，均
    非聲請人所有處所之地址，亦與其他犯罪事實之寄送地址「
    臺中市○○區○○路○段000號」不同，該批菸油確非聲請人所購
    買或委託他人運輸。
　㈢又如再證一所示對話內容，「像風一樣的男子」回覆：「最
    近貨量多要分批發貨會慢一些。」益見被告係一次購買並給
    付價金，且希望一次寄送，因大陸人士考量彼時貨量多，要
    多次發貨，而自行多次發貨，此與被告一次購買、一次發貨
    之初始想法有落差，被告之運輸犯意應係一次發貨，大陸人
    士自行多次發貨已違背當初購買之計畫。聲請人係基於一個
    犯意購買、一次運輸（現況上是多次運輸），應以聲請人之
    犯意為計算罪數之標準，懇請鈞院諒察，准予開始再審等語
    。
二、按判決在第三審確定者，對於該判決聲請再審，除以第三審
    法院之法官有第420 條第1 項第5 款情形為原因者外，應由
    第二審法院管轄之，刑事訴訟法第426條第3項定有明文。次
    按再審係對確定判決之事實錯誤而為之救濟方法，至於適用
    法律問題則不與焉。詳言之，對於有罪確定判決之救濟程序
    ，依刑事訴訟法規定，有再審及非常上訴二種，前者係為原
    確定判決認定事實錯誤而設立之救濟程序，與後者係為糾正
    原確定判決違背法令者有別，是倘所指摘者，係關於原確定
    判決適用法律不當之情形，核屬非常上訴之範疇，並非聲請
    再審所得救濟（最高法院104年度台抗字第343號裁定意旨參
    照）。又按104 年2 月4 日修正公布之刑事訴訟法第420條
    第3項增訂：「第1項第6款之新事實或新證據，指判決確定
    前已存在或成立而未及調查斟酌，及判決確定後始存在或成
    立之事實、證據」。是舉凡法院未經發現而不及調查審酌者
    ，不論該證據之成立或存在，係在判決確定之前或之後，甚
    且法院已發現之證據，但就其實質之證據價值未加以判斷者
    ，均具有新規性，大幅放寬聲請再審新證據之範圍。又刑事
    訴訟法第420 條第1項第6款關於得為再審之原因規定，雖然
    修正為「因發現新事實或新證據，單獨或與先前之證據綜合
    判斷，足認受有罪判決之人應受無罪、免訴、免刑或輕於原
    判決所認罪名之判決者」，並增列第3項：「第1項第6 款之
    新事實或新證據，指判決確定前已存在或成立而未及調查斟
    酌，及判決確定後始存在或成立之事實、證據」，但仍須以
    該所稱的新事實或新證據，確實足以動搖原確定判決所認定
    的犯罪事實，亦即學理上所謂的確實性（或明確性、顯著性
    ）要件，必須具備，方能准許再審。而聲請再審案件的事證
    ，是否符合此項要件，其判斷，當受客觀存在的經驗法則、
    論理法則所支配，並非聲請人任憑主觀、片面自作主張，就
    已完足。若聲請再審之人，所提出或主張的新事實、新證據
    方法或新證明方式，無論單獨或與其他先前卷存的證據資料
    ，綜合觀察、判斷，無從在客觀上令人形成足以推翻原確定
    判決所確認的事實，或鬆動其事實認定的重要基礎，亦即於
    確定判決的結果根本不生影響，無所謂應受無罪、免訴、免
    刑或輕於原判決所認罪名的情形存在，自不能遽行准許開啟
    再審之門，而破壞了判決的安定性。至於聲請再審的理由，
    如僅係對原確定判決認定的事實再行爭辯，或對原確定判決
    採證認事職權的適法行使，任意指摘，或對法院依職權取捨
    證據持相異評價，而原審法院即使審酌上開證據，亦無法動
    搖原確定判決之結果者，亦不符合此條款所定提起再審的要
    件（最高法院108年度台抗字第742號、107年度台抗字第134
    4號裁定意旨參照）。
三、聲請人因違反藥事法案件，經臺灣臺中地方法院107年度訴
    字第2613號、108年度訴字第805、1040號判決判處輸入禁藥
    罪共4罪，復經本院109 年度上訴字第680、683、684 號判
    決上訴駁回，嗣經最高法院110年度台上字第3550、3551、3
    552號判決上訴駁回而確定。本件聲請人非以第三審法院之
    法官有刑事訴訟法第420條第1項第5款情形為原因聲請再審
    ，則本院為最後事實審法院，本件再審聲請自應由本院管轄
    ，合先敘明。
四、復按聲請再審之案件，除顯無必要者外，應通知聲請人及其
    代理人到場，並聽取檢察官及受判決人之意見，刑事訴訟法
    第429條之2前段定有明文。本院已通知檢察官及聲請人到場
    ，並於110年8月31日開庭聽取檢察官、聲請人及辯護人意見
    ，有本院刑事案件審理單、送達證書及上開期日訊問筆錄存
    卷可佐（本院聲再卷第77、79、83至87頁），已依法踐行上
    開程序，亦先予敘明。
五、經查：
　㈠原確定判決綜合全卷人證與物證等證據資料，認定聲請人確
    有輸入禁藥即違法進口菸油犯行，並已於判決理由欄內敘明
    認定犯罪事實所憑之證據及理由、聲請人之辯解何以不可採
    及所憑之依據與得心證之理由，此有原確定判決在卷可憑，
    並經本院調取該案件卷宗電子檔案核閱無訛。
　㈡就附表犯罪事實四即臺灣臺中地方檢察署108年度偵字第1159
    2號追加起訴部分，聲請人雖執前詞，認有對己有利，符合
    刑事訴訟法第420條第1項第6款所定之新事實、新證據，而
    聲請再審，然經本院審閱相關卷宗並調查後，認：
　⒈聲請意旨㈠部分：
  ⑴如再證一所示之向「像風一樣的男子」訂購「菸油」之微信
    對話紀錄（見本院聲再卷第49至63頁），確係於原確定判決
    確定前並未存在，而未經原審調查斟酌者，此觀本案偵、審
    全卷資料，及聲請人於本院訊問時陳稱：「（問：為何這個
    證據現在才提出？）因為我之前不承認……所以我才沒有提出
    證據」等語（見本院聲再卷第86頁）即明。
　⑵觀諸該對話內容，可知聲請人有於106 年9 月11日至11月22
    日間，基於訂購菸油之目的，向「像風一樣的男子」接洽之
    事實。而聲請人於本院訊問時陳稱：「（問：為何會寫與附
    表犯罪事實四相關？）附表犯罪事實四不是我訂購的東西。
    我沒有訂購附表犯罪事實四的東西，所以這些東西不是我的
    。（問：與原審判決有何不同？）我是爭執附表犯罪事實四
    ，這個購買與附表犯罪事實四是不相關的。（問：尚有何其
    他意見陳述？）……我之前確實都有進口，但附表犯罪事實四
    不是我做的。我訂購的貨品就是附表犯罪事實一至三；另外
    在臺中地方法院還有同樣這批貨在審理中，也開過庭了，9
    月15日要再開庭，大雅路這兩件確實不是我訂購的」等語（
    見本院聲再卷第85至86頁），否認其有為附表犯罪事實四之
    犯行。惟該對話紀錄縱使能證明聲請人有於106 年9 月11日
    至11月22日間購買犯罪事實一至三及他案菸油之情事存在，
    仍無法說明為何附表犯罪事實四兩件包裹會派送給聲請人（
    即留有與犯罪事實一至三相同之收貨人電話0000000000號）
    ？
　⑶次查，嘉展國際運通有限公司之負責人即證人游高彥證稱：
    「（問：本案貨物實際收貨人為誰？）貨運業者會依據電話
    撥打送給實際貨主，本案貨主是電話申請人或持有人」等語
    （見偵字第28500號卷第9頁反面）。而聲請人於本院訊問時
    陳稱：「（問：收貨電話為何？）電話與附表犯罪事實一至
    三是相同的，都是門號0000-000-000號。（問：為何附表犯
    罪事實四也是用這支電話？）我也不知道為什麼」等語（見
    本院聲再卷第85至86頁），上開派件資料均以同一門號即聲
    請人使用之門號為實際收貨人之聯絡電話，且均為不收款之
    派送，足見收貨人均已預付派送貨物之費用，報關時所填寫
    者，雖似有不同收貨人名字、不同收貨地址，但已足認均為
    同一人所訂購。聲請人一再陳稱附表犯罪事實四兩件包裹係
    派送至其他地址（關於實際收貨地址，詳下述），並不可採
    。
　⑷是聲請人固提出上開對話紀錄作為新證據，惟仍無法說明此
    證據與犯罪事實四有無關聯。故無論單獨或與其他先前卷存
    的證據資料，綜合觀察、判斷，該對話紀錄均無從在客觀上
    令人形成足以推翻原確定判決所確認的事實，或鬆動其事實
    認定的重要基礎。
　⒉聲請意旨㈡部分：
　⑴聲請人於本院訊問時復陳稱：「（問：為何寄送的地址係臺
    中市○○區○○路○段000號？）附表犯罪事實四收貨地址不是文
    心路四段696號」等語（見本院聲再卷第85頁），然核對發
    貨明細表及扣案包裹照片中外盒派件資料之記載，實際派送
    地址均為「臺中市○○區○○路○段000號」（見偵字第29918號
    卷第22、24、27頁），並據證人游高彥證稱在卷（見偵字第
    29918號卷第32頁反面）。
　⑵原確定第一審判決已說明：「追加起訴書就以『李曉玫』名義
    收件之地址誤載為『臺中市○○區○○路○段000號』）」，而將所
    有犯罪事實之收件地址均更正為「臺中市○○區○○路○段000號
    」，就此部分業已審酌，並有認定。是以，聲請人之主張，
    亦不足以動搖原確定判決所認定之事實。
　⒊聲請意旨㈢部分：
　　聲請人又主張，依其與「像風一樣的男子」之對話內容，其
    所購買之菸油，看似分批下單購買、分批進口，但其本意，
    係一個購買犯意、一個運輸行為。惟針對本案犯行究應論以
    數罪一罪，核屬法律適用之問題，且不足以認受有罪判決之
    人應受無罪、免訴、免刑或輕於原判決所認罪名之判決，自
    不得執為聲請再審之理由。
六、綜上所述，本件聲請意旨所指，非刑事訴訟法第420條第1項
    第6款規定之新事實、新證據。本件再審之聲請，不符刑事
    訴訟法第420條第1項第6款、第3項規定之再審要件，亦不符
    其他各款再審事由，其聲請為無理由，應予駁回。　　
中　　華　　民　　國　　110 　年　　9 　　月　　10　　日
　　　　　　刑事第八庭　審判長法　官　林  清  鈞
                              法　官  黃  小  琴
                              法　官  郭  瑞  祥
以上正本證明與原本無異。
如不服本裁定，得於收受送達5日內向本院提出抗告書狀 (須附
繕本)。因疫情而遲誤不變期間，得向法院聲請回復原狀。

                              書記官  賴  淵  瀛
　　　　　　　　　　　　　　　
中　　華　　民　　國　　110 　年　　9 　　月　　10　　日